【裁判字號】    97,交附民,65
【裁判日期】    970819
【裁判案由】    過失致死損害賠償
【裁判全文】
臺灣高等法院臺南分院刑事附帶民事訴訟判決
原      告  乙○○
原      告  丙○○○
被      告  甲○○
上列被告因97年度交上訴字第737公共危險等案件，經原告提起附
帶民事訴訟，請求損害賠償，本院判決如下：
    主  文
原告之訴及假執行之聲請均駁回。
    事  實
甲、原告方面：
一、聲明：
(一)、被告應賠償原告乙○○新台幣（下同）129萬3931元、原告
    黃林玉真120萬6073元，及自起訴狀繕本送達之翌日起至清
    償日止，按年息百分之5計算之利息。
(二)、原告願供擔保，請准予假執行。
(三)、訴訟費用由被告負擔。
二、事實上陳述略稱：
(一)、被告甲○○於民國（下同）96年4月8日18時32分許，駕駛車
    牌號碼2M-4832號自用小客車，沿嘉義縣竹崎鄉台3線往中埔
    方向，由北往南行駛，行經嘉義縣中埔鄉義仁村台3 線287
    點4公里吳鳳橋處時，原應注意該路段行車速度不得超過時
    速60公里，汽車行駛時，駕駛人應注意車前狀況，並隨時採
    取必要之安全措施，而當時情形天候晴，暮光，柏油路面乾
    燥無缺陷，無障礙物，視距良好，並無不能注意之情形，竟
    貿然以時速6、70公里之速度超速行駛，且疏未注意車前狀
    況，並隨時採取必要之安全措施，因而撞擊同向前方之行人
    黃良船，致黃良船倒地，受有頭部外傷併重度顱腦損傷之傷
    害。詎甲○○已知悉肇事致人受有傷害或死亡，竟基於肇事
    逃逸之犯意，未採取救護或其他必要措施，仍駕車前行逃逸
    。而黃良船經送往財團法人天主教聖馬爾定醫院急救，於同
    日19時3分到院前死亡。本案由台灣嘉義地方法院檢察署以9
    7年偵字3159號起訴後，雖業經台灣嘉義地方法院以97年交
    訴第25號認定被告犯有過失致人於死及肇事致人死亡逃逸罪
    ，惟檢察官以原審量刑過輕提起上訴，刻由鈞院審理中。
(二)、按「因故意或過失，不法侵害他人之權利者，負損害賠償責
    任。」、「不法侵害他人致死者，對於支出殯葬費之人，亦
    應負損害賠償責任。被害人對於第三人負有法定扶養義務者
    ，加害人對於該第三人亦應負損害賠償責任。」、又「不法
    侵害他人致死者，被害人之父母、子、女及配偶，雖非財產
    上之損害，亦得請求賠償相當之金額。」民法第184條第1項
    、第192條及第194條分別定有明文。本件被害人黃良船係原
    告乙○○及丙○○○之兒子，且被告駕駛汽車致被害人於死
    之侵權行為事實，事證明確，自應對原告等負損害賠償責任
    。
(三)、賠償金額：
  1.原告乙○○部分：
    (1)殯葬費用：因被害人黃良船死亡，原告支出殯葬費用19萬
      5000元整，自得向被告請求。
    (2)扶養費：原告乙○○係被害人之父親，41年3月3日生，於
      黃良船因本件事故死亡時，年55歲，依台灣地區簡易生命
      表，尚餘24.74年待被害人、其他兄弟二人及配偶扶養，
      再依95年度台灣地區每月平均消費支出1萬7425元，換算
      成每人每年則為20萬9100元，按霍夫曼氏計算扣除中間利
      息，原告乙○○得1次請求81萬3925元扶養費。
    (3)精神慰撫金：原告乙○○國中畢業，目前務農，管理自家
      檳榔田，名下有一棟房屋。被害人為乙○○之子，原告辛
      苦將其教養成人，眼見其成家立業，慶幸被害人正欲開展
      事業及努力賺錢反哺原告之際，竟因本件車禍死亡，使得
      原告期待頤養天年之際，遭逢此厄，白髮人送黑髮人，晚
      年喪子，悲痛逾恆，人生至哀莫此為甚，經常思及孝子，
      獨自飲泣，且被告毫無和解誠意，更令原告痛苦，原告心
      中之悲痛實難言喻，所受痛苦實屬重大，故請求100萬元
      精神慰撫金，以資慰藉。
    (4)原告乙○○原請求之金額為204萬3931元，扣除已領取之
      強制汽車責任保險金75萬元（原告二人共領取強制汽車責
      任保險金150萬元），合計原告乙○○尚得請求被告給付
      129萬3931元。
  2.原告丙○○○部分：
    (1)扶養費：原告丙○○○係被害人之母親，42年7月28日生
      ，於被害人遇害時，年54歲，依台灣地區簡易生命表。尚
      餘29.66年需待被害人、其他兄弟二人及配偶扶養，再依
      95年度台灣地區每月平均消費支出1萬7425元，換算成每
      人每年則為20萬9100元，按霍夫曼氏計算扣除中間利息，
      原告丙○○○得1次請求93萬0206元。
    (2)精神慰撫金：原告丙○○○國小畢業，目前於東洋高爾夫
      球場附設餐廳工作，月入約1萬9000元，名下有一筆土地
      。被害人為丙○○○之子，含辛茹苦將其養育成人，眼見
      其成家立業，慶幸晚年有所依靠，甚感欣慰，而今遭逢此
      厄，白髮人送黑髮人，晚年喪子，悲痛逾恆，人生至哀莫
      此為甚，且被害人自幼事母至孝，噓寒問暖，無時或以，
      今乍然天人永隔，實難接受此事實，經常思及孝子，獨至
      飲泣，原告之悲痛實難言喻，所受痛苦實屬重大，爰請求
      100萬元精神慰撫金，以資慰藉。
    (3)原告丙○○○原可請求195萬6073元，扣除已領取之強制
      汽車責任保險金75萬元（原告二人共領取強制汽車責任保
      險金150萬元），合計原告黃林麗其尚得請求被告給付120
      萬6073元。求為判決如訴之聲明。
三、證據：援用刑事訴訟之證據。
乙、被告方面：
    被告未提出書狀，亦未作何陳述。
    理  由
一、按提起附帶民事訴訟，應於刑事訴訟提起後，第二審辯論終
    結前，提出訴狀於法院為之，為刑事訴訟法第488條所明定
    。次按附帶民事訴訟，法院認為原告之訴不合法者，應以判
    決駁回之，同法第502條第1項亦定有明文。又因犯罪而受損
    害之人，於刑事訴訟程序對於被告及依民法負損害責任之人
    ，得附帶提起民事訴訟請求回復其損害。除為避免民刑事裁
    判兩歧外，亦在利用刑事訴訟調查所得之訴訟資料，以達訴
    訟經濟之目的。故僅於第二審言詞辯論終結前，從實體上為
    事實調查之訴訟程式中始有提起附帶民事訴訟之實益；至於
    抗告或第三審訴訟程序中，或第二審訴訟程序中，因上訴理
    由非屬具體理由，第二審法院應以上訴不合法律上之程式，
    而判決駁回時，因不為實體上之事實調查及言詞辯論，自不
    得提起附帶民事訴訟。否則審理刑事訴訟之刑事法院勢必單
    獨專為附帶提起之民事訴訟進行調查、審理及辯論，不惟難
    達訴訟經濟之目的，且與附帶民事訴訟必以附帶於刑事訴訟
    之原則不符，此觀乎刑事訴訟法第487條、第488條之規定自
    明。再按犯罪之被害人請求回復其損害，原得依民事訴訟程
    式獨立起訴，自難以第二審法院，因上訴理由非屬具體理由
    ，而判決駁回上訴，因而不得提起附帶民事訴訟，即謂影響
    其訴訟權之實施。
二、查原告於檢察官起訴之後本院第二審辯論終結前提起本件附
    帶民事訴訟，固非刑事訴訟法第488條所不許，但本件被告
    涉犯公共危險罪等犯行，經檢察官提起上訴後，業經本院以
    檢察官上訴之上訴理由非屬具體，而判決駁回上訴在案，揆
    之上開意旨，本院就被告涉犯公共危險罪等犯行之刑事案件
    ，既無法於訴訟程序中為實體上之事實調查及言詞辯論，從
    而原告提起之本件附帶民事訴訟，即非合法，自應駁回原告
    附帶提起之民事訴訟，另其假執行之聲請亦因無所附麗，而
    應併予駁回。
三、據上論斷，應依刑事訴訟法第502條第1項，判決如主文。
中    華    民    國    97    年    8     月    19    日
                  刑事第三庭    審判長法  官    陳義仲
                                      法  官    蘇清水
                                      法  官    宋明蒼
以上正本證明與原本無異。
如不服本判決，應於收受本判決後十日內向本院提出上訴書狀，
但非對於刑事訴訟之判決（肇事逃逸部分）有上訴時不得上訴。
                                      書記官    翁心欣
中    華    民    國    97    年    8     月    19    日


司法院資訊處製作；財團法人民間司法改革基金會備份。
